【裁判字號】    99,判,769
【裁判日期】    990729
【裁判案由】    提供行政資訊
【裁判全文】
最  高  行  政  法  院  判  決
                                       99年度判字第769號
上  訴  人  甲○○
被 上訴 人  雲林縣西螺地政事務所
代  表  人  乙○○
上列當事人間提供行政資訊事件，上訴人對於中華民國97年9月
25日高雄高等行政法院96年度訴字第946號判決，提起上訴，本
院判決如下：
    主  文
上訴駁回。
上訴審訴訟費用由上訴人負擔。
    理  由
一、上訴人於民國(下同)96年1月22日向被上訴人申請提供內政
    部土地測量局（96年11月改制為內政部國土測繪中心）88年
    10月28日88地測2字第15995號函臺灣雲林地方法院（下稱雲
    林地院）虎尾簡易庭（副本抄送被上訴人）所附重測前雲林
    縣崙背鄉○○段280、280-2、280-26地號之土地鑑定書圖，
    經被上訴人以96年2月5日雲西地2字第0960000543號函復略
    以：「請台端前來本所填載申請書並繳納規費後予以核發。
    」等語，嗣上訴人至被上訴人處填具申請書閱覽上開鑑定書
    圖結果，認被上訴人所提供者並非其所需之資料，乃拒絕領
    受。上訴人復於96年3月8日再次向被上訴人申請核發內政部
    土地測量局88年10月28日88地測2字第15995號函雲林地院虎
    尾簡易庭所附崙背段280、280-2、280-26地號之土地鑑定書
    圖及內政部土地測量局第六測量隊88年10月5日88測隊6字第
    1187號簽所附鑑定書圖、地籍謄繪圖、實地指界連線圖、面
    積分析表、鑑測案件分析表、鑑定測量成果檢查表、法官現
    場囑託事項紀錄表、被上訴人土地複丈圖、調處筆錄、地籍
    調查表、圖根、界址測量觀測簿及報表等資料，經被上訴人
    以96年3月12日雲西地2字第0960001425號函復略以：「．．
    ．二、有關台端申請書第二點所提本所拒發內政部土地測量
    局88年10月28日88地測2字第15995號函送臺灣雲林地方法院
    虎尾簡易庭之鑑定書圖等有關資料乙節，經查本所依台端申
    請之事項調閱公文檔案管理資料保有之資料經台端閱視後，
    認為並非所需之資料文件（有存案可查），台端所陳本所拒
    絕發給之情事顯有誤解。三、另台端申請書第三點陳請本所
    核發內政部土地測量局第六測量隊88年10月5日第1187號簽
    之鑑定書圖、地籍謄繪圖、實地指界連線圖、面積分析表、
    鑑測案件分析表、鑑定測量成果檢查表、法官現場囑託事項
    紀錄表、西螺地政事務所土地複丈圖、調處筆錄、地籍調查
    表、圖根、界址測量觀測簿及報表等，其附件非本所管（保
    ）有，台端所陳發給資料乙節歉難辦理。」等語，上訴人不
    服，循序提起行政訴訟，經原審法院判決將訴願決定及原處
    分關於駁回上訴人如主文第2項申請部分均撤銷並命被上訴
    人作成准閱覽、抄錄複丈圖、地籍圖之處分，其餘之訴駁回
    ，上訴人就駁回部分上訴。
二、上訴人在原審起訴主張：被上訴人為雲林縣崙背鄉○○段28
    0、280-2、280-26地號土地所在地之地政事務所，現上訴人
    與被上訴人因地籍圖重測公告事件，上訴本院（96年度上字
    第312號）尚在審理中，須用內政部土地測量局88年10月28
    日88地測2字第15995號函送雲林地院所附崙背段280、280-2
    、280-26地號土地之鑑定書圖及座標，但被上訴人僅願提供
    上訴人所有崙背段280-2地號土地之鑑定書圖及座標，而拒
    絕提供崙背段280、280-26地號土地之鑑定書圖及座標，顯
    然違反行政程序第46條第1項規定，而損害上訴人法律上利
    益，上訴人依法自得提行政救濟云云，故求為判決撤銷訴願
    決定及原處分；併命被上訴人應作成准上訴人閱覽、抄錄內
    政部土地測量局88年10月28日88地測2字第15995號函雲林地
    院虎尾簡易庭所附雲林縣崙背鄉○○段280、280-2、280-26
    地號土地之鑑定圖（含座標）及內政部土地測量局第六測量
    隊88年10月5日88測隊6字第1187號簽鑑定書圖、地籍謄繪圖
    、實地指界連線圖、面積分析表、鑑測案件分析表、鑑定測
    量成果檢查表、法官現場囑託事項紀錄表、被上訴人土地複
    丈圖、調處筆錄、地籍調查表、圖根、界址測量觀測簿及報
    表之行政處分。
三、被上訴人在原審答辯則以：上訴人向被上訴人申請內政部土
    地測量局88年10月28日88地測2字第15995號函雲林地院虎尾
    簡易庭副知被上訴人之鑑定書圖等資料，被上訴人依其所請
    提供上揭函全卷附件重測前崙背段280、280-2、280-26等地
    號土地鑑定書圖供上訴人閱覽，惟上訴人認為該資料不符所
    需，不願請領。又內政部土地測量局第六測量隊（現內政部
    土地測繪中心南區第二測量隊）88年10月5日第1187號簽鑑
    定書圖、地籍謄繪圖、實地指界連線圖、面積分析表、鑑測
    案件分析表、鑑定測量成果檢查表、法官現場囑託事項紀錄
    表等資料並非被上訴人作成或保管，實無從核發，故被上訴
    人參照行政程序法第171條意旨，函復上訴人無從受理，並
    依同法172條意旨副知本案管轄機關內政部土地測量局處理
    。至於被上訴人土地複丈圖，調處筆錄，地籍調查表、圖根
    、界址測量觀測簿及報表等，查84年度崙背鄉地籍圖重測主
    辦機關為雲林縣政府，辦理機關為內政部土地測量局，被上
    訴人已轉送上訴人96年3月8日申請書至相關資料原轄管機關
    （內政部土地測量局）核處，經該中心並另於97年6月30日
    以測籍字第0970006309號函復上訴人，略以「．．．本中心
    無法提供申請人所陳申請閱覽、抄寫、複印或攝影，惟台端
    既是本案民事訴訟之當事人，可依民事訴訟法之閱覽相關規
    定，逕向受理法院聲請辦理。」是以，被上訴人並非上訴人
    申請上列資料之製作及保管機關等語，資為抗辯。
四、原審斟酌全辯論意旨及調查證據之結果，以：
  (一)依上訴人於96年3月8日申請書可知，上訴人所申請之資料除
    上訴人所有崙背段280-2地號土地之鑑定圖（含坐標）外，
    尚包含崙背段280及280-26地號等2筆土地之鑑定圖（含坐標
    ）。惟查，內政部土地測量局88年10月28日88地測2字第159
    95號函雲林地院虎尾簡易庭所附鑑定書圖，已包含崙背段28
    0、280-2、280-26地號等3筆土地，而該鑑定圖內僅載有崙
    背段280-2地號土地有坐標，並無崙背段280及280-26地號等
    2筆土地之坐標，此有原審於97年7月22日將上開鑑定書圖以
    高行獻記信96訴00946字第09700005962號函向內政部國土測
    繪中心查詢，經該中心以97年7月30日測籍字第0970007660
    號函略以：「(一)本中心改制前內政部土地測量局前以88年
    10月28日地測2字第15995號函臺灣雲林地方法法虎尾簡易庭
    附雲林縣崙背鄉○○段280地號等土地鑑定書（含圖），其
    鑑定圖（含坐標表）係僅如貴院附件所附文件，並無就每一
    地號均各別製有坐標表。．．．」等語足憑，從而，被上訴
    人既已提供內政部土地測量局88年10月28日88地測2字第159
    95號函雲林地院虎尾簡易庭所附之鑑定書圖供上訴人閱覽，
    並敘明該鑑定書圖並無崙背段280及280-26地號等2筆土地之
    坐標，上訴人猶請求被上訴人提供崙背段280、280-26地號2
    筆土地之鑑定圖（含坐標），被上訴人無從提供，並無不合
    。上訴人主張被上訴人應保有崙背段280、280-26地號等2筆
    土地鑑定圖（含坐標點），並不可採。
  (二)本件上訴人申請內政部土地測量局第六測量隊88年10月5日
    88測隊6字第1187號簽所附地籍謄繪圖及圖根，係地政機關
    測量人員經實地測量後所測繪，屬於繪製「土地複丈原圖」
    資料之一部分，亦屬於複丈成果決定前之準備作業資料，核
    屬「政府機關作成意思決定前，內部單位之擬稿或其他準備
    作業」之資料，自屬限制公開或不予提供之政府資訊，是被
    上訴人否准上訴人此部分之申請，並無不合。另上訴人申請
    被上訴人提供之鑑定書圖、實地指界連線圖、面積分析表、
    鑑測案件分析表、鑑定測量成果檢查表、法官現場囑託事項
    紀錄表、調處筆錄、界址測量觀測簿及報表等資訊部分，因
    被上訴人並非該等資訊之製作機關及保有機關，而係歸檔於
    內政部國土測繪中心，有該中心97年7月30日測籍字第09700
    07660號函函說明二(二)所載可佐，上訴人復未能證明被上
    訴人持有、保管該等資訊，故上訴人此部分之請求，洵屬無
    據。
  (三)綜上所述，上訴人之申請則與政府資訊公開法不合或非被上
    訴人所持有、保管，均不應准許，被上訴人予以駁回，即無
    不合等情，因將原決定及原處分均予維持，駁回上訴人之訴
    。又本件事證已臻明確，兩造其餘主張及上訴人有關傳訊證
    人黃欽泉為其作證之請求，均核與判決之結果無影響，爰不
    再逐一論述，併此敘明。
五、上訴意旨略謂：(一)本件係雲林地院虎尾簡易庭囑託內政部土
    地測量局來鑑測崙背段280、280-2、280-26地號等3筆土地
    面積，內政部土地測量局應該有3筆土地的界址點及座標，
    否則無法計算出崙背段280地號土地面積為131.82平方公尺
    ，亦無法算出同段280-26地號土地面積為l31.3平方公尺，
    惟原審對上開上訴人之陳述未予審酌，亦未敘明數值區無各
    該地號之界址點號及座標可以算出面積之方法及理由，逕以
    內政部國土繪測中心97年7月30日測籍字第O97OOO766O函為
    由，駁回上訴人之訴，顯然違反經驗法則與論理法則，並有
    判決不備理由之違法。(二)內政部國土測繪中心及被上訴人持
    崙背段280、280-26地號之鑑定書（含圖），卻眶稱內政部
    國土測繪中心說無法提供上訴人所需鑑測成果相關資料，原
    審未依法糾正，卻又以97年7月22日將上開鑑定書圖以高行
    獻記信96訴0O946字第097OOO5929號函內政部國土測繪中心
    查證，實令人匪夷所思。(三)另上開事證，原審依法應傳訊內
    政部國土測繪中心承辦員黃欽泉出庭作證為適法，但原審卻
    以本件事證已臻明確，而拒絕傳訊，原審即應調查之證據未
    調查之違法。(四)又地籍謄繪圖在行政程序法未施行前，不管
    是原始地籍圖（即正圖）或土地複丈分割原圖（即分割圖）
    均可申請地籍謄繒圖，何況行政程序法已經施行，行政機關
    資訊已經公開更可申請。圖根已實施地籍圖重測之數值區，
    已公告完畢之地區皆可申請，原判決卻以核屬「政府機關作
    成意思決定前，內部單位之擬稿或其他準備作業」之資料，
    而拒絕上訴人申請，顯然違法。(五)況上訴人已舉證內政部
    土地測量局88年10月28日88地測二字第15995號函雲林地院
    所附崙背段28O、280-2、280-26地號鑑定書圖之副本函送被
    上訴人，當然也會將內政部土地測量局民國88年1O月5日八
    八測隊六字第1187號簽鑑定書圖等函送給被上訴人；被上
    訴人公告崙背段28O地號土地之地籍公告圖與雲林地院虎尾
    簡易庭88年虎簡字第2O5號判決書所附給上訴人之鑑定圖長
    不同；及有關崙背段280、28O-2、280-26地號鑑定圖確實
    有3張，崙背段280地號確實與同段280-2地號土地地籍線退
    後60公分，測量員有稱上訴人土地的B點有往外拉60公分，
    參照鑑定圖示，上訴人崙背段280-2號土地，確實有公有土
    地公用道路用地及水溝用地來計算面積給我等節，原判決均
    未審酌，亦未判決理由中載明不採之理由，顯有判決不備理
    由之違法。
六、惟查，原判決認有關內政部土地測量局88年10月28日88地測
    2字第15995號函雲林地院虎尾簡易庭所附崙背段280、280-2
    、280-26地號之土地鑑定書圖及內政部土地測量局第六測量
    隊88年10月5日88測隊6字第1187號簽所附鑑定書圖、地籍謄
    繪圖、實地指界連線圖、面積分析表、鑑測案件分析表、鑑
    定測量成果檢查表、法官現場囑託事項紀錄表、調處筆錄、
    圖根、界址測量觀測簿及報表等資料，非屬政府公開法所提
    供之資料，或非該等資料之製作及保管機關，被上訴人據以
    否准上訴人之請求，自屬有據等情，業已明確論述其事實認
    定之依據及理由，並對上訴人在原審之主張如何不足採之論
    證取捨等事項，亦均有詳為論斷，而駁回上訴人在原審之訴
    ，並無判決理由不備或理由矛盾等違背法令情事。另原判決
    業已審酌上訴人於原審所為之主張並於理由項下敘明因與判
    決結果無影響，故未一一論列，雖屬簡略，然亦與判決理由
    不備有間。至於其他上訴論旨復就原審取捨證據、認定事實
    之職權行使謂為違誤，尚難認為原判決有違背法令之情形。
    從而，上訴論旨執以指摘原判決違背法令，求予廢棄，為無
    理由，應予駁回。
七、據上論結，本件上訴為無理由。依行政訴訟法第255條第1項
    、第98條第1項前段，判決如主文。
中    華    民    國    99    年    7     月    29    日
                    最高行政法院第三庭
                        審判長法官  高  啟  燦
                              法官  黃  淑  玲
                              法官  胡  方  新
                              法官  黃  合  文
                              法官  王  碧  芳

以  上  正  本  證  明  與  原  本  無  異
中    華    民    國    99    年    7     月    30    日
                              書記官  邱  彰  德

司法院資訊處製作；財團法人民間司法改革基金會備份。
